臺灣臺北地方法院刑事裁定　　　　　　　96年度重訴字第19號
公　訴　人　臺灣臺北地方法院檢察署檢察官
被　　　告　乙○○
選任辯護人　杜英達律師
　　　　　　黃璽麟律師
　　　　　　黃福雄律師
被　　　告　丙○○
選任辯護人　丁中原律師
　　　　　　吳永發律師
　　　　　　蔡吉記律師
被　　　告　甲○○
選任辯護人　金延華律師
　　　　　　洪珮琪律師
　　　　　　黃文昌律師
上列被告等因違反證券交易法等案件，經檢察官提起公訴（九十
五年度偵字第二二二○一號、九十六年度偵字第二五四○號），
本院於民國九十六年二月十五日、三月八日、三月二十八日、四
月十四日及五月三日先後裁定均准予具保後免予羈押，經公訴人
五次提起抗告後，由臺灣高等法院於九十六年五月三十日以九十
六年度抗字第四七六號裁定將原裁定第五次撤銷發回本院，本院
更為裁定如下：
    主  文
乙○○准以新臺幣柒仟萬元具保後免予羈押，並限制出境及限制
住居在臺北縣新店市○○○街三二號，及應於每日晚上七時至十
一時之間，至臺北縣政府警察局新店分局頂城派出所（位在臺北
縣新店市○○路七五號二樓）報到。
丙○○准以新臺幣仟萬元具保後免予羈押，並限制出境及限制
住居在臺北市○○區○○街五○五號二樓，及應於每日晚上七時
至十一時之間，至臺北市政府警察局松山分局三民派出所（位在
臺北市松山區○○○路○段一六三之一號）報到。
甲○○准以新臺幣貳仟伍佰萬元具保後免予羈押，並限制出境及
限制住居在臺北縣永和市○○○路○段一二號一八樓之一，及應
於每日晚上七時至十一時之間，至臺北縣警察局永和分局秀朗派
出所（位在臺北縣永和市○○路七三號）報到。
    理  由
一、按被告經法官訊問後，認為犯罪嫌疑重大，而有左列情形之
    一，非予羈押，顯難進行追訴、審判或執行者，得羈押之︰
    一、逃亡或有事實足認為有逃亡之虞者。二、有事實足認為
    有湮滅、偽造、變造證據或勾串共犯或證人之虞者。三、所
    犯為死刑、無期徒刑或最輕本刑為五年以上有期徒刑之罪者
    ，刑事訴訟法第一百零一條第一項定有明文。次按被告經法
    官訊問後，雖有第一百零一條第一項或第一百零一條之一第
    一項各款所定情形之一而無羈押之必要者，得逕命具保、責
    付或限制住居，同法第一百零一條之二前段亦定有明文。再
    按羈押、具保、責付、或限制住居，均為保全被告到案接受
    追訴、審判或執行之強制處分，羈押係對尚未判決有罪確定
    之被告，先行予以拘禁，依世界人權宣言，任何人在受有罪
    判決確定前，均應推定其為無罪，故羈押本應極其慎重。羈
    押之目的，既在於確保追訴、審判、執行或預防被告的反覆
    實施犯罪，而將被告拘禁之強制處分，除嚴重剝奪被告之自
    由權外，並對被告之名譽及人格權造成極大不利之影響，為
    保障被告基本人權並兼顧公共秩序之維護，尤須注意比例原
    則及正當程序原則，是倘有與羈押同等有效但干預權利較輕
    微之其他手段時，應選擇該其他手段，不得率予羈押，例如
    以具保、責付或限制住居較輕微之手段來代替羈押，亦即必
    須符合比例原則以及必要性原則，而在審酌以其他方式均確
    定地無法保全被告時始得為之。
二、本案被告乙○○、丙○○及甲○○因共同涉犯民國九十五年
    七月一日修正施行前刑法第三百四十二條第一項背信罪、違
    反銀行法第一百二十五條之二第一項後段背信罪、證券交易
    法第一百七十一條第二項、第一項第二款、第三款之不合營
    業常規交易及背信罪、違反證券交易法第一百五十七條之一
    第一項第三款（內線交易）、第一百五十五條第一項第三款
    （相對委託）之規定，經檢察官以有逃亡、湮滅證據及所犯
    為最輕本刑五年以上有期徒刑之罪，聲請本院核准羈押，嗣
    經偵查終結檢察官提起公訴，是否應續行羈押本院審酌如下
    述：
（一）按被告三人是否具備「犯罪嫌疑重大」之要件：
      按所謂犯罪嫌疑重大，係指其所犯之罪確有重大嫌疑而言
      。而被告是否有重大嫌疑，在決定羈押與否之心證程度，
      僅需公訴人所提證據足使法院相信被告很有可能涉有罪嫌
      即足。經查，本院依檢察官以被告等有前述犯行，於起訴
      書證據清單列舉被告乙○○、丙○○及甲○○之供述、證
      人宙○○、子○○、朱盈璇、地○○、張友琛、辛○○、
      寅○○、癸○○、丑○○、羅惠珍、鍾昌明、呂欣紋、張
      怡玲、鄭玲惠、賴維彬、陳啟偉、楊松明、吳政慧、陳麗
      真、午○○、庚○○、林政利、謝秀芬、陳思翰、天○○
      、郭軒岷、戌○○、程耀輝、趙蔚慈、亥○○、辰○○、
      魏克全、陳春克、申○○、酉○○、辜濂松、宇○○、顏
      文隆、梁德強、蔡次之、林新傳、陳國世、卯○○、丁○○、巳○○、壬○○、葉旭瑋、林珊如、陳文傑、吳欣怡
      、李敏延、許英才、楊玉婷、陳愈青、未○○、吳文城、
      己○○、林琬琬、高渭川、陳俊光之證述及證據清單編號
      第五十六號至第一百五十八號所列書證，足認被告乙○○
      、丙○○及甲○○犯罪嫌疑重大。至被告乙○○、丙○○
      及甲○○及其等辯護人所爭執本件檢察官所認定之消息是
      否為重大消息、被告三人是否屬於證券交易法第一百五十
      七條之一之內部人，被告三人行為是否損害中信金控公司
      之利益、是否屬於證券交易法上規範之不合營業常規交易
      、內線交易及相對委託等情，此乃被告三人是否該當犯罪
      之問題，相關事實有待本院審判時依嚴格證明法則審認，
      尚非法院於移審時所能確認，應待日後本院審判時再行認
      定。
（二）被告三人是否有逃亡或有事實足認為有逃亡之虞？
    １、查被告三人於到案前並無逃亡之事實，且本院依卷內證
        據資料，亦無事實足認為被告三人有逃亡之虞，即不符
        合刑事訴訟法第一百零一條第一項第二款法定之羈押事
        由（臺灣高等法院前開裁定亦認定無此款事由）。
    ２、公訴人雖認被告乙○○於九十五年十月十六日在機場前
        為檢調人員逮捕、約談，此情事並為被告丙○○、甲○○所知悉，本案共犯辜仲諒、陳俊哲、林孝平亦均已逃
        亡，參酌重大金融案件之被告，如案件之發展對之不利
        ，或預測有罪判決即將確定之際，即使在限制出境之情
        形下，仍能憑藉良好之社會關係及雄厚之財力，以非法
        管道潛逃出境而逍遙法外，因認被告乙○○有逃亡之事
        實，被告丙○○、甲○○有逃亡之虞云云。惟查，被告
        乙○○為因應中信國際學校興建，而欲赴日本與顧問討
        論相關事宜，乃於九十五年十月十六日中午，前往機場
        欲出境至日本，因已被限制出境而未出境之事實，固據
        被告乙○○於本院調查時供承不諱，並有國外出差／研
        習簽辦單影本、來回機票影本及臺灣利樂旅行社有限公
        司行程表影本各一份在卷可稽。惟被告乙○○前為中信
        金控之高階主管，因商務需求而必須經常往來國內外各
        地，與經驗法則並無相違之處，且被告乙○○於九十五
        年十月十六日在機場未能依原訂行程出境後，乃返回其
        位在臺北市○○區○○路三號十七樓之中信金控公司辦
        公室處理事務，而於同日下午三時四十五分，在其辦公
        室內為司法警察拘提到案一節，亦有臺灣臺北地方法院
        檢察署檢察官拘票一紙在卷可參，則被告乙○○明知其
        為臺灣臺北地方法院檢察署檢察官限制出境後，仍未逃
        匿，旋即返回原工作崗位工作，實難認被告乙○○有何
        逃亡之事實或有事實足認有逃亡之虞。而被告丙○○、
        甲○○固知悉被告乙○○為臺灣臺北地方法院檢察署檢
        察官限制出境，並分別於其等辦公室內被拘提到案，惟
        卷內並無任何證據資料顯示被告丙○○、甲○○因而有
        逃亡之事實或有事實足認有逃亡之虞，自不得僅因公訴
        人之「推測」遽認被告丙○○、甲○○有逃亡之虞。
    ３、綜上所述，被告三人並無逃亡或有事實足認為有逃亡之
        虞。
（三）被告三人是否有湮滅、變造證據及勾串共犯或證人之虞？
    １、按犯罪之調查，於偵查階段中，固有案情尚屬不明，必
        須探查相關環節之諸多人證、物證，以釐清案情以及避
        免關係人間互通聲息等情，然是否有湮滅、變造證據及
        勾串共犯或證人之虞，需就訴訟進行之程度，審酌案件
        情節及客觀情事以資判斷其可能性是否仍然存續，隨著
        訴訟之進行逐漸接近真實之結果，就各個訴訟階段審酌
        必然會有不同之結論。又按所謂有事實足認為有湮滅、
        偽造、變造證據或勾串共犯或證人之虞，其所謂事實，
        係指有湮滅、偽造、變造證據或勾串共犯或證人之虞之
        事實，並非湮滅、偽造、變造證據或勾串共犯或證人之
        事實（參見陳樸生所著刑事訴訟法），且此款事由乃在
        防止有妨害真實發現之虞（參見林俊益所著刑事訴訟法
        概論），先予敘明。
    ２、查，自被告乙○○、丙○○及甲○○於九十五年十二月
        十三日、十四日先後為本院依臺灣臺北地方法院檢察署
        檢察官之聲請裁定被告乙○○、丙○○及甲○○分別自
        同年月十六日、十九日延長羈押二月後，臺灣臺北地方
        法院檢察署檢察官另已陸續以證人身分傳喚乙○○、宙
        ○○、子○○、朱盈璇、地○○、張友琛、寅○○、癸○○、丑○○、賴維彬、陳麗真、庚○○、林政利、謝
        秀芬、陳思翰、戌○○、趙蔚慈、亥○○、魏克全、陳
        春克、酉○○、辜濂松、卯○○、丁○○、巳○○、壬○○、陳文傑、許英才、楊玉婷、陳愈青、未○○、吳
        文城、己○○、吳宜芬及戊○○到庭證述，並於九十六
        年二月十四日依被告乙○○、丙○○及甲○○之供述、
        證人宙○○、子○○、朱盈璇、地○○、張友琛、辛○○、寅○○、癸○○、丑○○、羅惠珍、鍾昌明、呂欣
        紋、張怡玲、鄭玲惠、賴維彬、陳啟偉、楊松明、吳政
        慧、陳麗真、午○○、庚○○、林政利、謝秀芬、陳思
        翰、天○○、郭軒岷、戌○○、程耀輝、趙蔚慈、亥○○、辰○○、魏克全、陳春克、申○○、酉○○、辜濂
        松、宇○○、顏文隆、梁德強、蔡次之、林新傳、陳國
        世、卯○○、丁○○、巳○○、壬○○、葉旭瑋、林珊
        如、陳文傑、吳欣怡、李敏延、許英才、楊玉婷、陳愈
        青、未○○、吳文城、己○○、林琬琬、高渭川、陳俊
        光於偵查中之證述及其搜索或調取附卷之相關書證偵查
        終結並起訴等情，有被告乙○○、本案相關證人之偵訊
        筆錄及起訴書等件在卷可稽，足認臺灣臺北地方法院檢
        察署檢察官於偵查中延長羈押被告三人後，業已再行積
        極傳喚證人，並調取相關物證扣案，而就案內事實詳加
        調查，完成本案證據蒐集、共犯、證人之訊問後，認本
        案被告乙○○、丙○○及甲○○三人犯罪事證明確始均
        為起訴之處分，則本案相關證據之保全即為已足，此與
        偵查中因案情尚屬不明，檢察官必須探查相關環節之諸
        多人證、物證，以釐清案情以及避免關係人間互通聲息
        之情形顯有不同。
    ３、本案檢察官將被告乙○○、丙○○及甲○○依法提起公
        訴後，被告乙○○、丙○○及甲○○是否仍有湮滅、變
        造證據及勾串共犯或證人之虞？揆諸前揭說明，首應審
        酌者，乃有無「新事實」足認被告乙○○、丙○○及甲○○有湮滅、變造證據及勾串共犯或證人之虞。經查，
        公訴人於本院九十六年三月二十八日、四月十四日訊問
        期日中均無法具體敘明有「何」事實足認被告乙○○、
        丙○○、甲○○三人有勾串共犯或證人之虞，且陳稱：
        於起訴後卷內或歷次庭訊中，並無被告三人勾串共犯或
        湮滅證據之新事實、新證據等情，有本院九十六年三月
        二十八日及四月十四日訊問筆錄各一份在卷可稽，是堪
        認現無新事實足認被告三人有湮滅、變造證據及勾串共
        犯或證人之虞。
    ４、公訴人雖認本案目前尚有共犯辜仲諒、陳俊哲、林孝平
        及RF公司股東黃汝強、歐詠茵未到案，被告乙○○、丙○○、甲○○三人、共犯辜仲諒在行政院金融監督管理
        委員會（下稱金管會）調查時之供述並不一致，被告乙○○、丙○○、甲○○三人於偵查中就出售結構債之說
        詞，均係以被告丙○○所出具之法律意見為主要答辯依
        據，顯見被告乙○○、丙○○、甲○○三人已對本案案
        情進行溝通，有勾串共犯之可能性；且被告丙○○於被
        告乙○○遭收押後，立即透過公司內部網路寄發電子郵
        件予公司員工，要求將本案相關新聞稿、文件資料發出
        前，均應先送交予該公司法律顧問即國際通商法律事務
        所律師看過，而本案除在臺任職之中信銀行人員外，餘
        本案與經辦結構債買賣案關係最為密切之中信銀行香港
        分行人員均拒絕來臺說明案情，而案件進入審判階段後
        ，被告尚可聲請調查證據、傳喚證人，證人於審判中翻
        異前詞者，亦所在多有，本案共犯辜仲諒、陳俊哲二人
        固在逃，惟對中信金控公司或中信銀行實質影響力仍存
        在，被告三人仍可透過共犯辜仲諒、陳俊哲對中信金控
        公司或中信銀行進行施壓，進而湮滅、變造證據及勾串
        共犯、證人，且證人林珊如更供稱其於偵查中應訊前，
        中信金控公司安排其詢問傅祖聲律師即被告乙○○辯護
        人相關法律問題，傅祖聲律師告知其勿將共犯陳俊哲與
        歐詠茵經常聯繫一事據實向檢察官陳述，足認被告乙○○、丙○○、甲○○三人有勾串證人之虞。再被告甲○○曾將被告乙○○代表中信銀行香港分行與Euclid公司
        簽訂之重新調整合約加以湮滅；且被告甲○○於九十五
        年十月十七日指示證人陳文傑打包文件裝箱，並刪除電
        腦中所留存之歐詠茵來信；共犯陳俊哲於九十五年十月
        十八日派人搬走重要物證，中信金控公司主管於同年月
        十七、十八日動員員工集體隱匿本案相關證物，嗣始為
        臺灣臺北地方法院檢察署檢察官循線查獲；且本案相關
        中信銀行香港分行、RF公司等資金流向部分，尚待金管
        會派員至香港追查，是被告三人顯有湮滅、偽造、變造
        證據之虞云云。惟查：
    （１）本案共犯辜仲諒、陳俊哲、林孝平及RF公司股東黃汝
          強、歐詠茵固均未到案，且本案與經辦結構債買賣案
          關係密切之中信銀行香港分行人員均拒絕來臺說明案
          情。惟按檢察官既然認定被告等犯行明確而起訴被告
          三人，可見檢察官於起訴時，已肯認卷內證據已足證
          明被告三人之上開犯行，豈能因檢察官起訴後，仍聲
          請傳喚其他共犯、證人，即謂全案因有尚待調查之處
          ，被告三人於事後必定有勾串其他共犯及證人之虞，
          進而影響往後案件之審判或執行（臺灣高等法院九十
          六年度抗字第三九五號裁定參照）。再者，本院業已
          完成準備程序，本案公訴人、被告三人及其等選任辯
          護人均未聲請傳喚本案共犯辜仲諒、陳俊哲、林孝平
          及RF公司股東黃汝強、歐詠茵為證人，且本案共犯辜
          仲諒、陳俊哲、林孝平及RF公司股東黃汝強、歐詠茵
          均經臺灣臺北地方法院檢察署檢察官分案調查，共犯
          辜仲諒、陳俊哲、林孝平更因滯留國外，為臺灣臺北
          地方法院檢察署檢察官通緝在案，實難期待其等會願
          意甘冒返國後遭檢察官聲請羈押，法院裁定收押之風
          險返國，並為被告乙○○、丙○○、甲○○三人出庭
          作證。
    （２）公訴人固「推測」本案共犯辜仲諒、陳俊哲對中信金
          控公司或中信銀行實質影響力仍存在，被告乙○○、
          丙○○、甲○○仍可透過共犯辜仲諒、陳俊哲對中信
          金控公司或中信銀行進行施壓，進而湮滅、變造證據
          及勾串共犯、證人云云。惟被告乙○○、丙○○、甲○○是否有透過共犯辜仲諒、陳俊哲對中信金控公司
          或中信銀行進行施壓，進而有湮滅、變造證據及勾串
          共犯、證人之虞，必須依具體事實加以認定，並非得
          僅憑公訴人之任意推測而為之。否則，所有刑事案件
          於案件確定前，均無法完全排除被告、證人翻異其詞
          之可能性，則所有刑事案件之被告於案件確定前，豈
          非均應予以羈押？本案公訴人既無事實足以證明被告
          乙○○、丙○○、甲○○有與辜仲諒、陳俊哲、林孝
          平及RF公司股東黃汝強、歐詠茵聯絡（參見本院九十
          六年六月十二日準備程序筆錄第一五頁），且無法具
          體舉證有何事實足認被告乙○○、丙○○、甲○○透
          過共犯辜仲諒、陳俊哲對中信金控公司或中信銀行進
          行施壓，進而湮滅、變造證據及勾串共犯、證人，本
          院自不得僅依公訴人前開推測即為被告乙○○、丙○○、甲○○有湮滅、變造證據及勾串共犯或證人之虞
          之認定。
    （３）又被告丙○○於被告乙○○遭收押後，固曾依共犯陳
          俊哲之要求，立即透過中信金控公司內部網路寄發電
          子郵件予該公司員工，要求將本案相關新聞稿、文件
          資料發出前，均應先送交予該公司法律顧問即國際通
          商法律事務所律師看過一情，固據被告丙○○於本院
          九十六年三月二十八日訊問期日時坦承不諱，惟此情
          事係於本案被告乙○○、丙○○及甲○○為檢察官起
          訴前所發生之事，且一般稍具規模之機關、公司行號
          為統一對外口徑，並維護機關、公司行號之名譽、商
          譽，對外均設有發言人，而對外行文，包括契約、財
          務報表、新聞稿亦均會先經由如律師、會計師等專人
          審閱後方發出，而中信銀行九十三年七月二十八日公
          告該行九十三年六月十一日修訂之「本行員工接受司
          法檢調人員刑事調查處理準則」亦規範當中信銀行員
          工遭受刑事調查時，為維護該行及員工權益，法務部
          門需依該準則第三點進行包括向稽核部通報、提供法
          律措施之因應及建議，如有必要，並得指派專人協助
          、協助營業單位辨識調查單位之身分、委聘律師之處
          理、與受調查單位聯繫、稽核部對上開通報經研判對
          該行信譽或權益有影響者，即立即著手展開內部調查
          ，並協調決定是否構成條件依重大偶發事件呈報有關
          主管單位等處置一節，有中信銀行九十三年七月二十
          八日中信銀法字第九三○○一三三○○○八號內文及
          其檢附之「本行員工接受司法檢調人員刑事調查處理
          準則」一份在卷可稽，是被告丙○○在共犯即中信金
          控法人金融執行長陳俊哲之提醒下，為因應身為中信
          金控財務長之被告乙○○被收押，以電子郵件要求中
          信金控公司相關主管將有關兆豐金控公司案件之文件
          或聲明，在發佈前應先經該公司法律顧問審閱後再行
          發佈乃求慎重之舉，並無不法，自難僅以被告丙○○
          再次以電子郵件對公司內部員工提醒、指示，即認被
          告丙○○有何勾串共犯或證人之虞。
    （４）又公訴人以被告乙○○、丙○○、甲○○於偵查中就
          出售結構債之說詞一致，均以被告丙○○所出具之法
          律意見為主要答辯依據，認被告乙○○、丙○○、甲○○有勾串共犯之情形云云。惟被告乙○○、丙○○
          、甲○○於偵查中均為本院所羈押，且諭知禁止接見
          通信，被告乙○○、丙○○、甲○○彼此間已難為勾
          串行為，則被告乙○○、丙○○、甲○○於偵查中就
          出售結構債之說詞一致，且與被告丙○○所出具之法
          律意見相符，更顯見被告三人彼此間並無勾串之行為
          可言，遑論所謂有事實足認為有湮滅、偽造、變造證
          據或勾串共犯或證人之虞。
    （５）公訴人固陳明證人林珊如曾供稱其於偵查中應訊前，
          中信金控公司安排其詢問傅祖聲律師相關法律問題，
          傅祖聲律師告知其勿將共犯陳俊哲與歐詠茵經常聯繫
          一事據實向檢察官陳述一節，為傅祖聲律師所否認，
          並具結在卷，且觀之證人林珊如偵查筆錄之記載，其
          內並無傅祖聲律師於其應訊前告知勿將共犯陳俊哲與
          歐詠茵經常聯繫一事據實向檢察官陳述等語，證人林
          珊如是否卻曾為如此供述，自屬有疑，再者，斯時被
          告三人業經本院羈押中，亦無事證足以證明此與被告
          三人有關，自不能以此為由遽認被告三人有勾串共犯
          或證人之虞。
    （６）至於，被告甲○○於九十四年十二月間上開交易完成
          後，曾將中信銀行香港分行與Euclid公司簽訂之重新
          調整合約予以銷毀一節，惟上開重新調整合約之影本
          多份已為檢察官查扣，並列為本件被告乙○○、丙○○及甲○○涉有前開犯罪之證據資料（參見起訴書證
          據清單編號第一○○號），則被告甲○○前開銷毀重
          新調整合約之行為已不會妨害本案真實發現。至於被
          告甲○○於九十五年十月十七日指示證人陳文傑打包
          文件裝箱，並刪除電腦中所留存之歐詠茵來信，共犯
          陳俊哲於九十五年十月十八日派人搬走重要物證，中
          信金控公司主管於同年月十七、十八日動員員工集體
          隱匿本案相關證物，嗣始為臺灣臺北地方法院檢察署
          檢察官循線查獲之事實，固經證人陳文傑於偵查中證
          述屬實，並有相關搜索、扣押筆錄在卷可稽，然前開
          行為既非被告乙○○、丙○○所為或授意而為，自與
          被告乙○○、丙○○無涉，且臺灣臺北地方法院檢察
          署檢察官既已將本案相關證物尋獲扣案，並將本案偵
          查終結而將被告三人起訴，對於此部分證據之保全即
          為已足，應當已無湮滅、變造證據之虞。
    ５、至於公訴人認本案相關中信銀香港分行、RF公司等資金
        流向部分，尚待金管會派員至香港追查云云，惟此屬檢
        察官依其職權實施偵查作為，並以其偵查技巧查明釐清
        之事項，尚不能據此為被告三人有否湮滅、偽造證據之
        虞之事實。
    ６、綜上，本案業經檢察官提起公訴，堪認檢察官業已蒐證
        完竣，並非濫行起訴。而以此款為羈押原因，於起訴時
        ，應視為該款原因業已消滅，故被告三人並無事實足認
        為有湮滅、偽造、變造證據或勾串共犯或證人之虞。
（四）被告三人所犯是否為死刑、無期徒刑或最輕本刑為五年以
      上有期徒刑之罪：
      公訴意旨認被告三人犯罪所得達新臺幣十億一千四百八十
      萬八千零八十元，犯罪所得達一億元以上，依證券交易法
      第一百七十一條第二項及銀行法第一百二十五條之二第二
      項之規定，如成立犯罪應處七年以上有期徒刑，因認被告
      三人所犯為最輕本刑為五年以上有期徒刑之罪。
（五）被告三人有無羈押之必要？
    １、按羈押之目的在於保全被告於刑事程序中始終在場，此
        種於有罪判決確定前先行拘禁被告之處分，須在個案中
        透過憲法上比例原則之權衡，此即刑事訴訟法第一百零
        一條第一項「非予羈押顯難進行追訴、審判或執行」規
        定之必要性要件，因此，如以具保、責付、限制住居等
        干預人民基本權利較小之手段已足以達到目的時，即不
        得予以羈押。至於用以安撫被害人、作為滿足部分人民
        迫切之應報需求或其他目的考量等因素，自非現代立憲
        主義之民主法治國家所應有之作為。次按刑事被告經訊
        問後，無有羈押之必要，應按照訴訟進行程序，及其他
        一切情事，由法院斟酌認定之，最高法院二十九年度抗
        字第五七號判例可資參照。而學者亦認：「審查有無羈
        押之必要性時，應以被告自動到庭之可能性預予判斷，
        此須考慮被告之身分、職業、地位及品性總合予以判斷
        其必要性。如被告為有身分之人且有正當職業，又在地
        方上或事業上有相當地位，別無犯罪之前科，則應認為
        無羈押之必要」（見蔡墩銘著，刑事訴訟法論，第一百
        七十九頁至第一百八十頁，六十八年再版）。又前雖有
        重大案件之被告於具保後於判決確定時棄保逃逸之情事
        ，但此亦非得遽以援引而認為每一重大案件具保後均會
        棄保潛逃，而應個別以觀，蓋事實上並非所有之被告於
        具保後均會棄保潛逃，亦多有於案件確定後執行之例，
        故應不得以前有棄保潛逃者，即據以推論被告三人必亦
        潛逃。
    ２、查，被告乙○○在遭羈押前為中信金控公司之財務長兼
        中信金控子公司中信銀行之財務總管理處總處長、被告
        丙○○在羈押前為中信金控公司遵守法令主管及中信銀
        行資深副總經理，被告甲○○在遭羈押前為中信銀行法
        人金融事業總管理處金融投資處副總經理，均有正當職
        業，且其等所從事之工作、職務，均具有相當之社會地
        位，酌以被告三人均為受薪階級，在國內均有資產，其
        等家屬亦住居於國內，並設有戶籍，被告丙○○為一肢
        體殘障人士，行動不便，參酌被告三人於九十六年二月
        十五日、三月八日、三月二十八日及四月十四日先後經
        本院裁定均准予具保後免予羈押後外出，嗣經臺灣高等
        法院先後撤銷本院上開裁定後，通知被告三人及其等選
        任辯護人及公訴人開庭訊問，被告三人均遵期到庭應訊
        ，並無藉詞拖延、不到或逃亡之情形等情，有本院九十
        六年三月八日、二十八日、四月十四日及五月三日刑事
        報到單等件在卷可佐，本院認對被告三人分別酌定鉅額
        之保證金，並限制被告之住居、出境及命被告三人應遵
        守本院認為適當之事項後，應可對被告三人產生強大的
        心理約束力，擔保被告三人之到庭，而無羈押被告三人
        之必要。
    ３、按「法院於許可停止羈押時，所指定之保證金額是否相
        當，應由法院斟酌案內一切情節，自由衡定，並非以罪
        名輕重為保證金額多寡之標準」，最高法院三十二年抗
        字第六九號著有判例意旨可資參照。實務上係參酌被告
        之身分，地位，經濟能力，所造成法益侵害之大小，被
        告之惡性，犯罪後逃亡的可能性、被告犯罪所得金額、
        所造成之損失金額、檢察官求罰金刑之金額等因素由法
        院決定之。本院參酌被告三人之身分、地位、經濟能力
        、所造成法益侵害之大小、犯罪後逃亡可能性，及被告
        乙○○前為中信金控公司財務長兼中信銀行之財務總管
        理處總處長，於本案犯罪情節較被告丙○○、甲○○為
        重，被告丙○○前為中信金控公司遵守法令主管及中信
        銀行資深副總經理，提供本案結構債處理之法律意見，
        被告甲○○為中信銀行法人金融事業總管理處金融投資
        處副總經理，負責執行本案結構債出售事宜，被告乙○○名下資產有一億一千九百六十六萬五千三百二十六元
        、九十四年度所得為一千三百三十萬三千零二十四元，
        被告丙○○名下資產為一百四十三萬四千一百三十元、
        九十四年度所得為一千零二十九萬零一百三十七元，被
        告甲○○名下資產為九十一萬三千五百九十元、九十四
        年度所得為四百八十八萬二千七百十四元（參見本院調
        取被告三人之財產總歸戶資料）等因素，參酌本院前開
        准予被告乙○○、丙○○、甲○○三人具保停止羈押時
        ，渠等之保證金大部分係向中信金控同事所商借，而起
        訴書所載被告三人與共犯之不法利得並未流入被告三人
        口袋等情，以及實務上就相關經濟犯罪所予以具保之金
        額，認被告乙○○、丙○○、甲○○三人分別以七千萬
        元、三千萬元及二千五百萬元之金額具保後，均免予羈
        押，並均對被告三人予以限制出境及限制住居及命被告
        三人應遵守本院認為適當之事項後，應可對被告三人產
        生強大的心理約束力，擔保被告三人之到庭。
    ４、按法院依第一百零一條之二逕命具保、責付、限制住居
        時，準用刑事訴訟法第一百十六條之二之規定，得命被
        告應遵守經法院認為適當之事項，刑事訴訟法第一百十
        七條之一第一項、第一百十六條之二第四款定有明文。
        本院審酌被告三人除以具保及限制出境、限制住居之方
        式擔保其等到庭、執行外，認被告三人各自於每天晚上
        七時至十一時之間，至其等所分別限制住居之臺北縣新
        店市○○○街三二號、臺北市○○區○○街五○五號二
        樓、臺北縣永和市○○○路○段一二號一八樓之一之管
        轄派出所即臺北縣政府警察局新店分局頂城派出所、臺
        北市政府警察局松山分局三民派出所、臺北縣警察局永
        和分局秀朗派出所報到，將一方面可由被告三人對該項
        報到之確實執行，用以替代被告三人因所犯為最輕本刑
        為五年以上有期徒刑之罪而須予羈押之必要性，且有司
        法警察介入監督，約束被告三人行動。若有違反，尚可
        依刑事訴訟法第一百十七條之一、第一百十七條第一項
        第四款規定，執行羈押，如此多管齊下，對被告三人心
        理約束力更為強大，棄保潛逃之誘因，相對降低不少。
        另一方面，被告三人既已為本院限制住居，則被告三人
        自應分別住居在臺北縣新店市○○○街三二號、臺北市
        松山區○○街五○五號二樓、臺北縣永和市○○○路○
        段一二號一八樓之一之住居所，其等在日間正常活動後
        夜間就寢前之時段，就近至其等上開住居所所轄派出所
        報到，不僅可作為被告三人確實遵守限制住居之證明，
        且相較於刑事訴訟法第一百十六條之二第一款所規定之
        情形，被告等需於日間且長距離至法院報到而耗費較多
        之時間成本以觀，對於被告三人人身自由之負擔亦為最
        輕微之選擇，故本院認該項報到之遵守，屬適當保全被
        告三人之事項。
四、綜上所述，本院基於前述理由，認為被告三人雖犯罪嫌疑重
    大，且有羈押之正當性，惟尚無羈押之必要。爰審酌被告三
    人之身分地位、資力、犯罪情節輕重、有無犯罪所得及所得
    多寡等因素，准予被告乙○○以七千萬元、被告丙○○以三
    千萬元、甲○○以二千五百萬元具保後，均免予羈押，並均
    對被告三人予以限制出境、限制住居及命被告三人應於每天
    晚上七時至十一時之間，至其等所分別限制住居之臺北縣新
    店市○○○街三二號、臺北市○○區○○街五○五號二樓、
    臺北縣永和市○○○路○段一二號一八樓之一之管轄派出所
    即臺北縣政府警察局新店分局頂城派出所、臺北市政府警察
    局松山分局三民派出所、臺北縣警察局永和分局秀朗派出所
    報到之處分，以利本件刑事審判、執行之進行。
五、末按本件起訴迄今，歷經數度裁定交保、抗告及發回更新審
    理，數月間未見被告等逃亡，亦未見有湮滅、偽造、變造證
    據及勾串共犯、證人之新事證，應可期順利進行訴訟程序迅
    速審結，併此敘明。
據上論斷，依刑事訴訟法第二百二十條，裁定如主文。
中　　華　　民　　國　九十六　年　　六　　月　 十二　 日
                臺灣臺北地方法院第一庭
                    審判長法　官　陳興邦
                    　　　法　官　劉素如
                          法　官  雷淑雯
以上正本證明與原本無異。
如不服本裁定，應於裁定送達後五日內向本院提出上訴狀（應抄
附繕本）。
                          書記官  胡詩唯
中　　華　　民　　國　九十七　年　　十　　月　十三　日
